臺灣桃園地方法院刑事判決　　　　　　　　　　　　　九十三年度易字第一０一號
　　公　訴　人　臺灣桃園地方法院檢察署檢察官
　　被　　　告　甲○○　男　三.
右列被告因傷害案件，經檢察官聲請以簡易判決處刑（聲請案號：九十二年度偵字第
一０一三四號），本院改依通常程序，判決如左︰
    主  文
甲○○無罪。
    理  由
一、公訴意旨略以：甲○○於民國九十二年五月七日十四時許，在桃園縣桃園市○○
    路一四八號，由告訴人乙○○所經營之成功刻印社內，因故與告訴人發生口角，
    先恫嚇告訴人將對其不利，並進而基於普通傷害之犯意以手毆打之，致其頭部等
    處受有頭痛、胸悶、下背痛之傷害。案經乙○○訴由桃園縣政府警察局桃園分局
    報請臺灣桃園地方法院檢察署檢察官偵查後起訴，因認甲○○涉犯有傷害罪嫌等
    語。
二、按被告未經審判證明有罪確定前，推定其為無罪；犯罪事實應依證據認定之，無
    證據不得認定犯罪事實，刑事訴訟法第一百五十四條定有明文。又認定不利於被
    告之事實，須依積極證據，茍積極證據不足為不利於被告事實之認定時，即應為
    有利於被告之認定，更不必有何有利之證據；且刑事訴訟法上所謂認定犯罪事實
    之積極證據，係指適合於被告犯罪事實之認定之積極證據而言，雖不以直接證據
    為限，間接證據亦包括在內，然而無論直接或間接證據，其為訴訟上之證明，須
    於通常一般之人均不致有所懷疑，而得確信其為真實之程度者，始得據為有罪之
    認定，倘其證明尚未達到此一程度，而有合理之懷疑存在時，自不能以推測或擬
    制之方法，以為有罪裁判之基礎，最高法院著有三十年上字第八一六號、二十九
    年上字第三一０五號、七十六年台上字第四九八六號、四十年台上字第八六號等
    判例可資參照。復按告訴人之告訴，係以使被告受刑事訴追為目的，是其陳述是
    否與事實相符，仍應調查其他事實以資審認，始得為不利被告之認定；又被害人
    之陳述如無瑕疵，且就其他方面調查又與事實相符，固足採為科刑之基礎，倘其
    陳述尚有瑕疵，而在未究明前，遽採為論罪科刑之根據，即難認為適法，最高法
    院並分別著有五十二年台上字第一三００號及六十一年台上字第三０九九號判例
    可資參照。
三、經查：本件告訴人乙○○與被告甲○○及被告姊姊均曾有業務往來關係，雙方因
    開立統一發票之問題而產生嫌隙，被告於前揭時日至上揭地點與告訴人商談賠償
    問題，嗣被告搭載告訴人前往位於臺北縣板橋市○○路○段一六七號三樓，由其
    所經營之豐群鑄印社之工廠處，欲與其姊討論賠償問題等情，業據被告供述無訛
    ，並與告訴人指訴之情節相符，堪信為真實；從而本件尚待審究者，端在於被告
    是否確曾基於恐嚇及傷害之故意，而有出言恫嚇危害安全，並持機車大鎖、一字
    起子等物傷害告訴人，致其受有如卷附診斷證明書所載傷勢之行為而已。
　(一)傷害部分：(1)有關告訴人頭痛、胸悶、下背痛等傷勢如何產生，告訴人初於警詢
    時指述：被告在伊店內多次拿店內之機車大鎖要打伊，但被伊躲過；另外在被告
    工廠內，又手持一字起子及以拳頭毆打伊，打到伊頭部及手、腳等處等語；嗣於
    檢察官偵訊中另稱：被告有拿機車大鎖揮向伊，伊感覺到有碰到，但沒受傷等語
    （偵卷第六、三一頁反面參照），惟其於本院審理中卻證稱：被告拿機車大鎖打
    伊頭部，伊有用手擋，但還是被打到頭和手的部位云云（本院卷九十三年九月二
    十三日筆錄第四頁參照）；就機車大鎖、一字起子有無打到告訴人一節，所述前
    後已有矛盾，且其前後陳述被伊躲過、有碰到沒有受傷等語，亦與其事後提出驗
    傷單一節矛盾。(2)且告訴人於警詢中指稱：被告於其工廠中係持一字起子打到伊
    頭部及手腳等處，惟嗣於審理中改稱：被告係拿一字起子攻擊我手部，我用右手
    去擋，右手及臀部有被刺到云云，告訴人前後指述明顯不一，其歷次指述之情節
    ，均不相同，可信性自屬堪疑。(3)從告訴人出具之桃欣醫院診斷證明書及該院回
    覆本院之公函中，告訴人之頭痛、胸悶、下背痛、右膝擦傷等症狀，均為告訴人
    向看診醫師主訴而得，無從判斷實際造成傷勢之原因；且就一般而言，遭機車大
    鎖、拳頭或螺絲起子此類兇器擊中，於無屏障物之情形下，通常會產生瘀血或挫
    傷，然卷附之診斷證明書中並未記載告訴人受有此等傷勢，且其急診病歷病情記
    載沒有明顯外傷（NO EXTERAL WOUND），與告訴人於警詢、偵訊及審理中曾證稱
    遭上揭物品打中、刺中手部、臀部之情節，顯不相符。(4)再告訴人乙○○所指訴
    之案發日期係九十二年五月七日下午二時許，惟其竟遲至同年五月九日始就醫，
    五月十四日始開立診斷證明書，有前揭醫院九十二年六月二十七日桃醫字第九二
    ○六六號函附急診病歷各一件在卷可稽；又其遲至同年五月十四日下午，始向轄
    區桃園分局武陵派出所報案製作筆錄（偵卷第六、二三至二八頁參照），若真有
    傷害情事，何以推遲許久才就醫，亦啟人疑竇；(5)又依測謊報告書之內容所載，
    被告對於「當天有無毆打乙○○」之問題，並未獲致明確反應圖形，無法研判被
    告有無說謊。綜上說明，本件除告訴人乙○○前揭具有明顯瑕疵之指述外，並無
    其他積極證據，足以證明被告之傷害犯行。
　(二)恐嚇部分：(1)告訴人於警詢、本院審理中指稱：被告於前揭時日到伊店中，並惡
    言惡語恐嚇伊，說要給伊三條路選擇：第一，要強押伊走；第二，伊自己跟他走
    ；第三，要搬走伊的生財器具。伊為了生財器具不被破壞，就跟被告走，他有恐
    嚇伊，伊會害怕生命、財產被被告破壞及傷害云云；於偵訊中陳稱：九十二年五
    月七日，被告來伊店內並恐嚇，他要伊跟他走，不然要伊謀生器具，他有拿機車
    大鎖揮向伊等云云（偵卷第六反面、三一反面、本院卷九十三年九月二十三日審
    判筆錄第四頁參照），然被告辯稱並無說三條路給告訴人走等語，亦無拿機車大
    鎖要打或脅迫告訴人情事，故僅有告訴人之片面指訴，此外，亦無其他目擊證人
    可資為證；(2)且由告訴人自承伊所開設刻印店，距離轄區武陵派出所僅三十幾公
    尺一語，審理時復證稱：伊之前是與被告姐姐做生意，但沒有碰過面，伊以為被
    告是送貨員，伊要求見被告姐姐一面，被告才戴伊去見他姐姐等語（本院卷九十
    三年九月二十三日審判筆錄第四頁參照）以觀，顯然被告係自主同意出面與被告
    姐姐見面解決糾紛，而非受被告之強制或恐嚇下才上車去被告板橋工廠；(3)再告
    訴人指稱：在被告住處時，被告說要伊還二十萬元，卻簽開一張三十萬元本票要
    伊簽名；以及在伊店內有說，叫伊出去要小心一點云云，均經被告否認在案，卷
    內亦無所謂面額三十萬元之本票扣案；且告訴人所謂：被告有說如不還二十萬元
    ，不讓伊回去一節，非但被告否認，亦與告訴人所說最後伊說要去接小孩回家才
    離去之客觀事實相矛盾；又告訴人亦坦承：在伊說要接小孩回家後，被告有說要
    開車送伊回家等語，顯見被告與告訴人協商債務所為言語，尚未達以加害生命、
    身體、自由、名譽、財產之事，恐嚇致生危害於安全之程度；(4)又卷內並無一字
    起子、機車大鎖扣案可供查證，而以告訴人係於桃園市○○路一四八號「在地」
    開設刻印店，該店係面臨台一線省道，與轄區派出所僅距三十幾公尺，如被告確
    有持一字型起子或機車大鎖施暴，只要經告訴人大聲呼救、路人經過，均可受到
    警方適時之保護，如告訴人確屬不同意偕同被告返回板橋工廠，何以告訴人'當
    時未立即呼救或報案，亦令人生疑；且告訴人與被告二人身高、體型約略相當，
    顯然被告可任意恐嚇押走、脅迫告訴人離家之可能性較低。(5)另依測謊報告書之
    內容所載，被告對於「當天有無強制乙○○前往其住處」之問題，呈情緒波動反
    應，雖經研判為有說謊，然該測謊鑑定設定之問題係以「你有強制乙○○去你住
    處嗎？」為內容，此乃針對強制罪所為，與本件告訴人指訴恐嚇危害安全犯行尚
    有差距，本院尚不得以之作為論罪之基礎證據。(6)此外，告訴人於檢察官偵訊時
    ，就被告辯稱：當時是告訴人自己提議要前往伊家中，尋求伊姊姊的原諒等語，
    表示：「是」；且偵訊時坦承伊是向被告買東西，因他是伊上游廠商，那張（收
    據）是他的業務交給伊的；並於審理證述時坦承：只有偵卷第十頁第二張、第十
    一頁第一張這兩張是真的，其他不是伊開的等語（偵卷第三二頁、本院卷九十三
    年九月二十三日審判筆錄第四頁參照），顯見告訴人是否盜刻被告之店章據以簽
    開收據予告訴人之客戶一節，並非全無可能。雖告訴人有無偽刻被告印章、偽造
    文書、雙方之債務糾紛如何、有無損害賠償債權存在等項，固有待雙方進一步釐
    清處理，非本件審究之重點，然被告所辯：告訴人盜刻伊之店章，再蓋在收據上
    交給客戶，且自願與被告一同前往被告之住處，而非出於被告恐嚇之不得已行為
    等語，揆諸前揭雙方供詞與證述、卷內積極證據資料，參互綜合研判，尚非全然
    無據。(7)綜上，本件除告訴人乙○○前揭指訴、證詞外，並無其他積極證據，足
    以證明被告涉有恐嚇罪嫌。
四、本件依卷內積極證據，尚不足以證明被告有公訴人指訴之傷害、恐嚇危害安全行
    為，是被告究否基於傷害之犯意而持前揭凶器、徒手造成告訴人前揭傷勢，及被
    告是否另有基於恐嚇之犯意，出言恫嚇告訴人，均尚有合理之懷疑存在，揆諸前
    揭說明，依「罪疑唯輕」原則，被告犯行尚屬不能證明，依法自應為無罪之諭知
    。
五、另公訴意旨以被告所為，係觸犯恐嚇危害安全及傷害等罪嫌，其恐嚇之危害行為
    ，已為傷害之實害行為所吸收，不另論以恐嚇危害安全罪等語。經本院審理結果
    ，被告上述犯行確屬實質上一罪案件，而由傷害之實害行為吸收恐嚇之危害行為
    ，惟其基礎事實均同一，本院自應併為審理。而傷害、恐嚇危害安全等二部分，
    既經本院認定因無積極證據可資證明，爰應為無罪之諭知，合予敘明。
六、又本件係檢察官聲請以簡易判決處刑之案件，經本院認為有刑事訴訟法第四百五
    十一條之一第四項但書之情形，即同條第四項但書第三款之「法院於審理後認應
    為無罪判決之諭知者」，應適用通常程序審理並為判決，附此敘明
據上論斷，應依刑事訴訟法第四百五十二條、第三百零一條第一項，判決如主文。
本案經檢察官洪景明到庭執行職務。
中　　　華　　　民　　　國　  　九十三  　　年　　　十　　　月  　五　　日
                                        臺灣桃園地方法院刑事第四庭
                                            審判長法  官  陳世宗
                                                  法  官  蘇昭蓉
                                                  法  官  李昆南
右正本證明與原本無異。
如不服本判決，應於判決送達後十日內，以書狀敘明理由，向本院提出上訴狀（應附
繕本）。
                                                  書記官  郭中明
中　　　華　　　民　　　國　  　九十三  　　年　　　十　　　月  　五　　日
